【裁判字號】    97,勞上,39
【裁判日期】    970714
【裁判案由】    給付退休金等
【裁判全文】
臺灣高等法院民事裁定                  97年度勞上字第39號
上  訴  人  戊○○
訴訟代理人  曾郁智律師
被上  訴人  大同股份有限公司
法定代理人  丁○○
訴訟代理人  丙○○
追加  被告  尚志國際通運股份有限公司
法定代理人  甲○○
訴訟代理人  乙○○
上列上訴人因與被上訴人大同股份有限公司間給付退休金等事件
，對於中華民國97年4 月3 日台灣台北地方法院96年度勞訴字第
86號判決提起上訴，同時追加被告尚志國際通運股份有限公司，
並為備位之聲明，本院就追加備位訴訟部分裁定如下：
    主  文
追加之訴及假執行聲請均駁回。
追加之訴之訴訟費用由上訴人負擔。
    理  由
一、按在第二審為訴之變更或追加，非經他造同意，不得為之，
    但民事訴訟法第255 條第1 項第2 款至第6 款情形，不在此
    限，民事訴訟法第446 條第1 項定有明文。又民事訴訟法第
    255 條第1 項第2 款所謂「請求之基礎事實同一」，指變更
    或追加之訴與原訴之主要爭點有其共同性，各請求利益之主
    張在社會生活上可認為同一或關連，而就原請求之訴訟及證
    據資料，於審理繼續進行在相當程度範圍內具有同一性或一
    體性，得期待於後請求之審理予以利用，俾先後兩請求在同
    一程序得加以解決，避免重複審理，進而為統一解決紛爭者
    ，即屬之。
二、本件上訴人於原審起訴主張：伊與被上訴人大同股份有限公
    司（下稱大同公司）間存在僱傭契約關係，經被上訴人大同
    公司指派伊擔任關係企業即追加被告尚志國際通運股份有限
    公司（下稱尚志公司）之總經理，嗣伊向被上訴人大同公司
    申請退休，經被上訴人大同公司核准，並於94年12月19日承
    諾支付伊退休金新台幣（以下同）2,781,800 元、獎勵金40
    0,000 元，且被上訴人大同公司應按其制定之工作規則第49
    條規定，支付伊於93、94年度應休未休特別休假之工資86,1
    12元，爰本於伊與被上訴人大同公司間於94年12月19日成立
    之契約關係及被上訴人大同公司工作規則第49條規定，求為
    命被上訴人大同公司應給付伊3,267,912 元，及自起訴狀繕
    本送達翌日起至清償日止按年息5%計算利息之判決等語。
三、原審駁回上訴人之訴，上訴人不服，提起上訴，同時追加備
    位之訴，以尚志公司為被告，主張：如本院認定被上訴人大
    同公司非伊之僱用人，僱傭契約應存在於伊與追加被告尚志
    公司之間，惟因伊在追加被告尚志公司之薪資係由被上訴人
    大同公司核算，追加被告尚志公司應比照被上訴人大同公司
    之工作規則第49條規定，支付伊於93、94年度應休未休特別
    休假之工資86,112元，且伊向追加被告尚志公司申請退休，
    追加被告尚志公司無異議而與伊於95年1 月2 日完成移交手
    續，被上訴人大同公司復核定支付伊退休金2,781,800 元、
    獎勵金400,000元，伊自得本於慣例請求追加被告尚志公司
    支付上開退休金、獎勵金，為此求為命追加被告尚志公司應
    給付伊3,267,912 元，及自起訴狀繕本送達翌日起至清償日
    止按年息5%計算利息之判決等語。但被上訴人大同公司、追
    加被告尚志公司均不同意上訴人為訴之追加（見本院卷第
    136、137頁）。
四、查上訴人於原訴訟主張僱用人為被上訴人大同公司，請求權
    基礎為上訴人與被上訴人大同公司間於94年12月19日成立之
    契約關係及被上訴人大同公司工作規則第49條規定。上訴人
    追加備位之訴則主張僱用人為追加被告尚志公司，請求權基
    礎為追加被告尚志公司支付薪資之慣例，及比照被上訴人大
    同公司工作規則第49條規定。原訴訟及追加備位之訴之基礎
    事實（即僱傭契約關係及所衍生之權利義務關係）顯然迴異
    。且原訴訟之主要爭點為上訴人於被上訴人大同公司之關係
    企業任職期間，與被上訴人大同公司間是否繼續存在僱傭關
    係，及被上訴人大同公司是否與上訴人間成立支付退休金、
    獎勵金之契約關係；追加備位之訴之主要爭點則為追加被告
    尚志公司是否應按被上訴人大同公司核定之退休金、獎勵金
    數額支付上訴人，及追加被告尚志公司之工作規則是否援用
    被上訴人大同公司制定之工作規則，是兩造於原訴訟及追加
    備位之訴所為攻擊防禦方法及所提出之證據有相當差異性，
    難期待原訴訟之訴訟資料於追加備位之訴均得加以利用。再
    查，上訴人追加非原審當事人之追加被告尚志公司為第二審
    之當事人，將剝奪追加被告尚志公司之第一審審級利益。又
    本件追加之訴屬主觀預備訴之合併，本院須就各該訴訟全部
    辯論，僅於先位之訴有理由時，無庸就備位之訴為裁判，是
    追加被告尚志公司需耗費時間、資力應訴，卻可能未獲任何
    裁判，其法律地位處於不安定狀態，與訴訟安定性原則有違
    。綜上，上訴人追加備位之訴未經被上訴人大同公司、追加
    被告同意，且不符合民事訴訟法第255 條第1 項第2 款至第
    6 款情形，並斟酌如准予追加，於追加被告尚志公司顯失公
    平等情，本院認為上訴人為訴之追加，於法不合，不應准許
    ，上訴人就追加備位之訴部分聲請宣告假執行，亦失所附麗
    ，應併予駁回。
五、據上論結，上訴人追加備位之訴為不合法，依民事訴訟法第
    78條裁定如主文。
中    華    民    國    97    年    7    月    14   日
                      勞工法庭
                        審判長法  官  張劍男
                              法  官  彭昭芬
                              法  官  翁昭蓉
正本係照原本作成。
如不服本裁定，應於收受送達後10日內向本院提出抗告狀，並應
繳納抗告費新台幣１千元。
中    華    民    國    97    年    7     月    15    日
                              書記官  張淑芬


司法院資訊處製作；財團法人民間司法改革基金會備份。
